臺灣臺南地方法院刑事判決　　　　　　　　　　　　九十二年度交訴字第一八六號
　　公　訴　人　臺灣臺南地方法院檢察署檢察官
　　被　　　告　己○○
　　選任辯護人　蘇文奕律師
　　　　　　　　陳郁芬律師
　　被　　　告　丙○○
　　選任辯護人　吳宏輝律師
右列被告等因公共危險等案件，經檢察官提起公訴（九十一年度偵字第一一五三二號
），本院判決如左：
    主  文
己○○因過失傷害人致重傷，處有期徒刑陸月。又駕駛動力交通工具肇事，致人傷而
逃逸，處有期徒刑拾月。應執行有期徒刑壹年貳月。
丙○○因過失傷害人致重傷，處有期徒刑參月，如易科罰金，以參佰元折算壹日。
    事  實
一、己○○考領有重機車駕駛執照，於民國九十一年七月二日上午七時五十分許，騎
    乘車牌號碼ＷＨＥ─六九七號輕機車，沿台南市○○區○○路二段機慢車優先道
    由南向北方向騎駛，途經上開路段西濱高幹一一八號附近時，本應注意汽車（含
    機車）行駛時，駕駛人應注意車前狀況及兩車併行之間隔，並隨時採取必要之安
    全措施，而依當時之天候晴、日間自然光線、市區道路○路面乾燥、無缺陷、亦
    無障礙物，並無不能注意之情事，詎己○○應注意、能注意，竟疏未注意併行應
    保持安全間隔距離，適有考領有輕機車駕駛執照之丁○○騎乘車牌號碼ＺＢＯ─
    八一九號輕機車，亦沿台南市○○區○○路二段機慢車優先道由南向北方向，而
    在該處與己○○之機車併行騎駛，其能注意竟亦疏於注意併行應保持安全間隔距
    離，致己○○所騎乘機車之左前導流板與丁○○所騎乘機車之右側車身發生擦撞
    ，丁○○之機車因而左偏進入快車道。此際，適有考領有小型車駕駛執照之丙○○駕駛車牌號碼二Ｓ─五五三五號自小客車，沿台南市○○區○○路二段快車道
    由南往北向行駛至該處，原應注意行車速度應依標誌或標線之規定，並依當時情
    況，客觀上又無不能注意之情事，竟疏未注意，在速限三十公里之道路上，以時
    速約四十點四至四十三點六公里之速度超速行駛，丙○○見狀煞避不及，致其所
    駕駛自小客車前車頭處撞擊左偏進入快車道之丁○○，丁○○因而人車倒地，受
    有「第一腰椎骨折併脫位、頭部外傷、左側骨盆骨折、右側第七肋骨及左側第六
    肋骨骨折、背部及雙手多處擦傷、左眼結膜下出血」等傷害，經送醫治療後，仍
    遺有「脊髓損傷併雙下肢癱瘓」之重傷害，無法自行行走，須特製輪椅以利行動
    。車禍事故發生後，經台南市警察局第三分局員警到場處理，在警員尚不知何人
    為肇事車輛之駕駛人前，丙○○即主動表示其為駕駛人並自首犯行，接受裁判。
    而己○○明知騎乘機車肇事致人受傷，不僅未停車照料傷者及留置現場等待警方
    前往處理，竟基於肇事逃逸之犯意，隨即騎乘機車逃離現場。嗣於前開車禍事故
    後二日即九十一年七月四日上午，丙○○再度行經肇事現場時，適己○○亦騎乘
    車牌號碼ＷＨＥ─六九七號輕機車行經該處，丙○○發現己○○及其機車之特徵
    ，與其所記憶肇事者及機車之特徵大致相符，即尾隨己○○至台南市○○街○段
    「漢瑋企業公司」之上班地點，查看機車並拍照，而將之提供警方，始為警循線
    查獲。
二、案經丁○○及配偶戊○○分別訴請台南市警察局第三分局暨台灣台南地方法院檢
    察署檢察官偵查起訴。
    理  由
一、訊據被告丙○○對於右揭時、地以時速約四十點四至四十三點六公里之速度，在
    速限三十公里之道路上超速行駛，因而肇事，致告訴人丁○○受有如上之重傷害
    之事實，業據被告丙○○於本院審理時供承不諱，核與告訴人楊惠雯於警訊時指
    述之情節大致相符，並有道路交通事故調查報告表、及道路交通事故現場蒐證照
    片二十三張等附卷可稽。而告訴人丁○○因本件車禍致受有「第一腰椎骨折併脫
    位、頭部外傷、左側骨盆骨折、右側第七肋骨及左側第六肋骨骨折、背部及雙手
    多處擦傷、左眼結膜下出血」等傷害，經治療後仍遺有「脊髓損傷併雙下肢癱瘓
    」之重傷害，「須特製輪椅以利行動、便盆椅以助個人衛生、氣墊座以防止褥瘡
    」等情，有奇美醫院中心診斷證明書三紙在卷足憑，足見告訴人楊惠雯前開所受
    傷勢已達於身體有重大不治之重傷害程度。又告訴人丁○○於八十八年六月七日
    考領普通小型車駕照，於八十四年九月七日考領輕型機車駕照，有交通部公路總
    局嘉義區監理所台南監理站九十二年十一月十四日嘉監南字第○九二○○二五二
    六九號函在卷可按；是告訴人丁○○於本件車禍事故發生時，確有合格之駕駛執
    照甚明。是此部分之事實，堪信為真實。
二、訊據被告己○○對於九十一年七月二日上午七時五十分許，騎乘車牌號碼ＷＨＥ
    ─六九七號輕機車，沿台南市○○區○○路二段機慢車優先道由南向北方向騎駛
    ，並有行經上開路段西濱高幹一一八號附近等情，固坦認不諱，惟矢口否認有何
    上揭犯行，辯稱：伊騎乘機車行經事故地點時，並無與告訴人丁○○機車發生擦
    撞，當然亦無所謂肇事逃逸，而伊機車均停放在屋前的馬路旁，並不知車上之擦
    痕及他機車之車漆如何而來，至目前為止，機車都沒清洗及整修云云。惟查：
  (一)被告己○○確於九十一年七月二日上午七時五十分許，騎乘車牌號碼ＷＨＥ─六
    九七號輕機車，沿台南市○○區○○路二段機慢車優先道由南向北方向騎駛，並
    有行經上開路段西濱高幹一一八號附近之事實，業據被告己○○於警訊、偵查及
    本院審理時供承不諱。復告訴人丁○○於警訊時指稱：伊行駛於肇事地點時，因
    右側有一部機車突然左偏，伊也向左偏閃避，但伊機車右側車身仍與該機車左側
    擦撞，致伊人車向左偏到快車道，約三秒鐘，伊機車右後方車尾被撞及，伊感到
    身體被車輛底盤壓過後失去意識，驚醒時人已在車子前車頭保險桿下方等語。又
    證人即同案被告丙○○於警訊及偵查時陳稱：行經事故現場時，見告訴人所騎乘
    車牌號碼ＺＢ０－８１９號機車與不詳車號（只記得車號Ｗ？？６？？深綠或深
    藍色）機車擦撞，告訴人人車倒地，並摔到快車道上，伊見狀即緊急煞車但仍撞
    上，而該不詳車號輕機車駕駛人有停車回頭看，伊用手指他，他就駕車逃走。又
    伊於九十一年七月四日上午七時二十分許，在肇事現場等候，而於七時三十分發
    現車牌號碼ＷＨＥ─６９７號輕機車與所抄寫下三組車號分別ＷＥＲ─６９７、
    ＷＥＲ─６９３、ＷＥＲ─６７９車號相似，伊即與二哥黃盟哲一同駕車跟隨到
    台南市○○街○段一六一號「漢瑋企業公司」旁邊空地，伊即下車查看ＷＨＥ─
    ６９７號輕機車，發現該車之車種、車型、顏色極相似，且在左後方塑膠板留有
    擦損痕跡，以上種種跡證與肇事逃逸之車輛皆有吻合，故由伊提供資料予警察，
    且因當時肇事逃逸之車輛於肇事後在伊車前方約五十至六十公尺有停車回頭看，
    伊看見肇事逃逸駕駛人為中等身材、年齡約四十至五十歲，穿著不記得，與伊早
    上所見駕駛人極為吻合等語；並於本院審理時結證稱：當時伊是自台南往土城方
    向往北行駛，行經肇事地點時，伊見右前方告訴人之機車要超車，因告訴人機車
    已進入快車道會影響伊行車，所以有特別注意，當時己○○機車是與另一部機車
    併行的，告訴人機車是要超越己○○的機車，伊見狀就把油門放開，準備踩煞車
    ，突然有個東西跑到伊車子前面，但沒有砸到車子，伊見己○○的機車當時有搖
    晃一下，但是己○○的機車並沒有倒下，而事故時告訴人機車車頭已經轉到快車
    道，但還沒有超越己○○的機車，伊見有物品到伊車前即緊急煞車，停車後即見
    己○○在距約有七個車身遠的距離停車並回頭看，伊即用手指指著己○○，並強
    迫自己記憶己○○的車牌，立刻用紙記下我記憶的車牌號碼，當時伊母親還說我
    為何不趕快下車救人，在車上做什麼，而剛剛砸到伊車前的是告訴人。又伊於案
    發後即將寫在紙上的車牌號碼提供給警方，因為寫了三組車號（六九七、六九三
    、六七九）給警方，後來於七月四日伊與哥哥又行經該肇事地點，是剛好有事情
    經過，並非刻意在現場等候，見己○○機車與肇事車輛相似，並車牌號碼有符合
    ，所以就尾隨己○○的機車，並去買相機去拍己○○的機車，而提供給警方。伊
    『確定』己○○的車輛就是當時的肇事車輛，而於七月五日警訊時，因伊係提供
    三組號碼給警方，警察有問伊是否確定，當時警察有告訴伊可能會涉及誣告，所
    以伊會怕，雖然當下可以確定，但伊還是回答不確定，因伊怕會涉犯誣告，伊確
    定肇事車輛開頭是『Ｗ』、數字中有『六』，而可能的情形就是前述的三組號碼
    等語。且證人即員警甲○○於本院審理時證稱：本件肇事車輛（即告訴人機車及
    被告己○○機車）是在分局前作比對採證的，採證部分是採集被告己○○機車上
    類似有告訴人機車的車漆顏色，但因二機車沒有明顯擦撞痕跡，只在被告己○○
    機車踏板前的飾板，也就是前導流板下方處有車漆的部分之可疑擦痕，而告訴人
    機車是舊車，車上有很多刮痕，並沒有明顯的擦痕，所以沒有辦法去做擦痕高度
    比對。又係伊製作被告丙○○之七月五日警訊筆錄，當時伊有向丙○○說你要確
    定，因他是提供三組車號，並且告訴丙○○如果人傳來不是的話可能會有問題等
    語。從而，證人即同案被告丙○○雖於九十二年七月五日警訊時，以「相似」、
    「吻合」之『不確定』用語，指稱肇事者為被告己○○，而於本院審理時『確定
    』與告訴人機車擦撞之肇事車輛即為被告己○○，然如前所述，證人即同案被告
    丙○○係因訊問員警即證人甲○○告知「你要確定，因是提供三組車號」、「如
    果人傳來不是的話可能會有問題」，證人丙○○因慮及恐有刑事誣告之可能，始
    以『不確定』用語指述。是尚難僅據此即認證人即同案被告丙○○之證詞不可採
    信。
  (二)採集自被告己○○ＷＨＥ─六九七號機車上可疑跡證（疑似ＺＢＯ－八一九號之
    紅色車漆中之紫色油漆碎片，檢出丙烯酸類－微量環氧－微量三聚氰胺－聚酯－
    胺基甲酸酯樹脂、填充劑白土、硫酸鋇），與採自告訴人丁○○ＺＢＯ－八一九
    號車漆之樣本之透明層、紫色層之混合層（檢出丙烯酸類－微量環氧－微量三聚
    氰胺－聚酯－胺基甲酸酯樹脂、填充劑白土、硫酸鋇），經送請內政部警政署刑
    事警察局鑑驗結果，綜合研判二者『相似』，有台南市警察局第三分局九十一年
    十二月二十六日南市警三刑字第○九一○○號函暨所附內政部警政署刑事警察局
    九十一年十一月五日刑鑑字第○九一○二七八五一九號鑑驗通知書乙份在卷可按
    。被告己○○雖辯稱：該鑑定之紫色漆粉、漆屑，是否係採集自被告ＷＨＥ─六
    九七號機車，並採集車漆過程，警方係以『同一把』美工刀先刮取告訴人機車車
    漆後，再刮取被告ＷＨＥ─六九七號機車，故應難憑該鑑驗通知書之鑑驗結果，
    率予認定被告己○○機車與告訴人機車發生擦撞云云。然查，經本院當庭勘驗採
    證告訴人機車車漆、與被告己○○機車殘留車漆錄影帶，勘驗結果：『採證員警
    先以美工刀對楊惠雯所騎乘之車牌號碼ＺＢＯ－８１９號機車進行車漆採樣，係
    以美工刀『銳利面（正面）』刮下告訴人機車前導流板之車漆，最後並以該美工
    刀之銳利面在承接車漆之白紙上擦拭，後將所採得的車漆（包含承接車漆之白紙
    ）放入夾鏈袋內』、『該美工刀中間並無為清洗之行為』、『被告己○○機車左
    前導流板確實殘留有非該機車之漆，採證人員持同一把美工刀，以該美工刀『前
    端』，以推鏟之方式，刮下該殘留之非己○○機車之漆，後將所採得的車漆包含
    承接之白紙裝入夾鏈袋內』等情，有本院九十三年十二月三十日勘驗筆錄附卷可
    憑。準此而論，送驗之『採集自被告己○○ＷＨＥ─六九七號機車上可疑跡證』
    ，確係採集自被告己○○之機車，又員警採證時雖係持『同一把美工刀』，先後
    刮取告訴人機車車漆、及被告己○○機車所殘留他機車之車漆，惟採證員警係以
    『美工刀銳利面（正面）刮下告訴人機車前導流板車漆，並以該美工刀之銳利面
    在承接車漆之白紙上擦拭』，後再以『同一把美工刀前端，以推鏟之方式，刮下
    該殘留之非己○○機車之車漆』，是應無於刮取被告己○○機車時，有殘留告訴
    人機車車漆之情事。從而，被告己○○所辯上情，尚難採信。
  (三)被告己○○辯稱：於警訊時，伊雖有陳述「當時我車右方突然搖一下」，然伊並
    陳述是因路面不平，機車始有搖動，而警訊筆錄卻未記載等語。經查，被告己○○於九十一年七月五日二十三時十一分之警訊筆錄雖記載：「（問：你駕車是否
    確實有經過事故地點？請詳述駕車行經事故地點之情形？）我確實有駕駛ＷＨＥ
    ─六九七號輕機車行經事故地點。我駕駛ＷＨＥ─六九七號輕機車，沿安明路機
    慢車優先道南向北行駛，『當時我車右方突然搖一下』，我車繼續行駛，我有回
    頭看，我沒有看見有發生車禍，我車行駛未至安明路與本田街口，有一名不知名
    男子騎車來問我表示我是否有與車輛發生擦撞，我表示沒有發生肇事。我就騎車
    去位於土城之漢瑋企業有限公司上班」等情，然經本院當庭勘驗被告己○○九十
    一年七月五日二十三時十一分之警訊筆錄錄音帶，僅就爭執之警訊筆錄第三頁反
    面第四行「當時我車右方突然搖一下我車繼續行駛」，勘驗結果：『（問：你那
    天上班往土城方向經過安明路二段西濱高幹一一八號前你是否有跟同向的機車發
    生擦撞或是有撞到人？）沒有』、『（問：是否發覺有人跟你擦撞？你的完全都
    好好的嗎？）我的都好好的』、『（問：都沒有發覺有任何異狀？是否有稍微震
    動或是怎樣？）有稍微搖一下，因為當時路況不好，有稍微搖一下』、『（問：
    路況不好和旁邊擦撞的感覺是不一樣的？）我知道』、『（問：有沒有？）都沒
    有』、『（問：有或沒有？）沒有』等情，有本院九十三年十二月三十日勘驗筆
    錄在卷可按；是被告己○○於前開警訊時，確係稱『因為當時路況不好，有稍微
    搖一下』，而非僅陳稱『當時我車右方突然搖一下』乙節，應可認定。
  (四)綜據上述事證以觀，即「被告己○○於九十一年七月二日上午七時五十分許，騎
    乘車牌號碼ＷＨＥ─六九七號輕機車，沿台南市○○區○○路二段機慢車優先道
    由南向北方向騎駛，並有行經上開路段西濱高幹一一八號附近」、「證人即同案
    被告丙○○之證詞」、「被告己○○ＷＨＥ─六九七號機車上所殘留他機車之車
    漆、與告訴人丁○○機車之車漆相似」，並參以被告己○○雖於警訊時係稱「因
    為當時路況不好，有稍微搖一下」等語，惟觀之被告己○○並於其後陳稱：『我
    有回頭看，我沒有看見有發生車禍』，是苟如被告己○○僅因『路況不好，有稍
    後搖一下』，則衡情被告己○○焉須『回頭看有無發生車禍』？足認被告己○○
    於九十一年七月二日上午七時五十分許，騎乘車牌號碼ＷＨＥ─六九七號輕機車
    ，沿台南市○○區○○路二段機慢車優先道由南向北方向騎駛，途經上開路段西
    濱高幹一一八號附近時，確有與併行之告訴人丁○○所騎乘車牌號碼ＺＢＯ─八
    一九號輕機車發生擦撞，即被告己○○所騎乘機車之左前導流板與告訴人丁○○
    所騎乘機車之右側車身發生擦撞等情，應堪認定。是被告己○○辯稱：伊騎乘機
    車行經事故地點時，並無與告訴人丁○○機車發生擦撞云云，應屬事後卸責之詞
    ，不足採信。
三、按行車速度，依標誌或標線之規定；汽車行駛時，駕駛人應注意車前狀況及兩車
    併行之間隔，並隨時採取必要之安全措施，道路交通安全規則第九十三條第一項
    及第九十四條第三項分別定有明文。被告己○○於右揭時地騎乘機車，本應注意
    上開規定，且依當時情形，又無不能注意之情形，竟疏未注意併行應保持安全間
    隔距離，復被告丙○○於前揭時地駕車亦應注意上開規定，依當時情形，客觀上
    亦無不能注意之情形，竟疏未注意，在速限三十公里之道路上，以時速達約四十
    點四至四十三點六公里之速度超速行駛，致生本件車禍事故。又告訴人丁○○騎
    乘機車行經該處，亦疏未注意併行應保持安全間隔距離。是被告己○○、丙○○
    、及告訴人丁○○本身均有違前開規定之注意義務，其三人均顯有過失甚明。又
    本件經送請財團法人成大研究發展基金會鑑定結果認為：「(1)己○○駕駛輕機車
    與丁○○駕駛輕機車，併行未保持安全間隔距離，擦撞導致丁○○輕機車突然侵
    入快車道同為肇事主因。(2)丙○○駕駛自小客車超速行駛為肇事次因」、「肇事
    責任分配比例為：被告己○○百分之四十、告訴人丁○○百分之四十、被告丙○○百分之二十」等情，有前開基金會九十三年十月十八日（９３）成大研基建字
    第二六六九號函暨所附鑑定意見書乙份在卷足憑。而告訴人丁○○確因本件車禍
    而受有前開重傷害，已如前述，是被告己○○及丙○○之過失行為與告訴人楊惠
    雯之重傷害結果間，顯有相當因果關係。綜上所述，本件事證明確，被告己○○
    及丙○○上開過失致重傷害犯行，均堪認定。至告訴人丁○○雖亦疏未注意併行
    應保持安全間隔距離，足認就本件車禍事故之發生亦有過失，然本件車禍既係被
    告己○○及丙○○等之過失併合而發生，是被告己○○及丙○○前開過失之責究
    未能據此解免，附此說明
四、被告己○○於右揭時、地騎乘機車行經上開肇事地點時，確有與併行之告訴人丁○○機車發生擦撞，並造成告訴人丁○○受有前述傷害乙節，已如前述。復被告
    己○○於肇事後，並未停車查看，隨即騎乘該機車離開現場，業據被告己○○於
    警、偵訊及本院審理時供承不諱，核與證人即同案被告丙○○於警、偵訊及本院
    審理時證述之情節相符，並卷附之道路交通事故現場圖亦記載明確。而告訴人丁○○確係因本件交通事故，致受有前開傷害，亦如前述。又被告己○○於警訊時
    辯稱：「我駕駛ＷＨＥ─六九七號輕機車，沿安明路機慢車優先道南向北行駛‧
    ‧‧，我車繼續行駛，『我有回頭看』，我沒有看見有發生車禍，我車行駛未至
    安明路與本田街口，『有一名不知名男子騎車來問我表示我是否有與車輛發生擦
    撞』，我表示沒有發生肇事‧‧」云云，足見被告己○○當時已知其騎乘之機車
    「非常有可能」已肇事，致告訴人受有傷害，且以當時機慢車道擁擠情形，二機
    車發生擦撞，致告訴人丁○○人車倒地，並被告己○○於行經肇事地點後，亦有
    『回頭看』，是被告己○○必有所知覺，況有人直接告訴被告己○○已與他機車
    擦撞，被告己○○已知情後，更應停車查看。從而，被告顯係於駕車肇事後，為
    規避其駕車肇事責任，不僅未停車照料傷者及留置現場等待警方前往處理，反隨
    即騎乘該機車逃離現場之事實，亦堪認定。
五、核被告己○○所為，係犯刑法第二百八十四條第一項後段之過失重傷害罪、及第
    一百八十五條之四之駕車肇事逃逸罪；被告丙○○係犯刑法第二百八十四條第一
    項後段之過失重傷害罪。被告丙○○於肇事後犯罪未被發覺前，即向現場處理警
    員坦承肇事而自首，有卷附道路交通事故調查報告表記載明確，係對於未經發覺
    之犯罪自首而接受裁判，應依刑法第六十二條前段規定減輕其刑。被告己○○所
    犯前開二罪間，犯意各別，行為互異，應予分論併罰。爰審酌被告等之品行，未
    注意相關交通安全之規定，以致肇事，就本件車禍發生各應負過失責任之程度，
    告訴人因本件車禍致受有「脊髓損傷併雙下肢癱瘓」，所受傷勢嚴重，並被告己○○肇事後不僅未救護傷者，反駕車逃逸，而被告丙○○就本件車禍係肇事次因
    ，事後並積極提供相關事證予警方，始能查知被告己○○，且事後均未能與告訴
人達成民事和解，及被告丙○○尚能坦認犯行，態度良好等一切情狀，分別量處
    如主文所示之刑，被告丙○○部分並諭知易科罰金之折算標準，以資懲儆。
據上論斷，應依刑事訴訟法第二百九十九條第一項前段，刑法一百八十五條之四、第
二百八十四條第一項後段、第四十一條第一項前段、第五十一條第五款、第六十二條
前段，罰金罰鍰提高標準條例第一條前段、第二條，判決如主文。
本案經檢察官乙○○到庭執行職務。
中      華      民      國      九十四    年      一    月    三十一    日
                                臺灣臺南地方法院交通庭
                                    審判長法  官  宋明中
                                          法  官  林中如
                                          法  官  洪榮家
右正本證明與原本無異。
如不服本判決，應於判決送達後十日內，向本院提出上訴狀。
  書記官  陳志德
中      華      民      國      九十四    年      一    月    三十一    日
附錄本案論罪科刑法條全文：
刑法第一百八十五條之四：
  駕駛動力交通工具肇事，致人死傷而逃逸者，處六月以上五年以下有期徒刑。
刑法第二百八十四條第一項：
  因過失傷害人者，處六月以下有期徒刑、拘役或五百元以下罰金。致重傷者，處一
  年以下有期徒刑、拘役或五百元以下罰金。
